臺灣彰化地方法院刑事判決　　　　　　　　　　　　　九十三年度易字第七二號
　　公　訴　人　臺灣彰化地方法院檢察署檢察官
　　被　　　告　甲○○
右列被告因違反毒品危害防制條例案件，經檢察官提起公訴（九十三年度偵字第四三
二八號），本院判決如左：
    主  文
甲○○無罪。
    理  由
一、公訴意旨以：被告甲○○自不詳時間起，持有第一級毒品海洛因，於九十三年四
    月二日上午十時三十分許，為警持搜索票在其位於彰化縣鹿港鎮○○里○○路一
    六六號住處之房間內棉被下，查獲第一級毒品海洛因一包（淨重○‧三六公克）
    ；因認被告甲○○涉犯毒品危害防制條例第十一條第一項之持有第一級毒品罪嫌
    云云。
二、按犯罪事實應依證據認定之，無證據不得認定其犯罪事實，又不能證明被告犯罪
    者，應諭知無罪之判決，刑事訴訟法第一百五十四條、第三百零一條第一項分別
    定有明文。次按事實之認定，應憑證據，如未能發現相當證據，或證據不足以證
    明，自不能以推測或擬制之方法，為裁判基礎（最高法院四十年台上字第八十六
    號判例參照）。又認定犯罪事實，所憑之證據，雖不以直接證據為限，間接證據
    亦包括在內，然無論直接或間接證據，其為訴訟上之證明，須於通常一般之人均
    不致於有所懷疑，而得確信其為真實之程度者，始得據為有罪之認定，倘其證明
    尚未達到此一程度，而有合理之懷疑存在時，即無從為有罪之認定（最高法院七
    十六年台上字第四九八六號判例參照）。再按檢察官就被告犯罪事實，應負舉證
    責任並指出證明之方法，因此檢察官對於起訴之犯罪事實，應負提出證據及說服
    之實質舉證責任，倘其所提出之證據不足為被告有罪之積極證明，或其舉出之證
    明方法，無從說服法院以形成被告有罪之心證，基於無罪推定之原則自應為被告
    無罪判決之諭知，此最高法院著有九十二年台上字第一二八號判例可資參照。
三、訊據被告甲○○固坦言為警在住處房間內棉被下起出海洛因一包，惟堅詞否認其
    持有第一級毒品海洛因，辯稱：伊從未曾施用海洛因，該查獲海洛因的房間平日
    非伊使用，伊兒子住過，現在兒子去服兵役，有時朋友會借住，伊不知海洛因係
    誰所有，在警局中因另有四個朋友與伊一起受偵訊，警察要伊承認，否則會連累
    四個朋友，伊才承認的，查獲之海洛因確非伊所有等語。經查，公訴人認被告涉
    有前揭犯嫌，無非係以右揭事實，業據被告於警訊中坦承扣案之海洛因一包為其
    所有，且經送法務部調查局鑑定結果確係海洛因無訛，有法務部調查局鑑定通知
    書在卷可稽，為其主要論據。
四、被告固於警訊中坦言查獲之海洛因為其所有，然被告之自白，不得作為有罪判決
    之唯一證據，仍應調查其他必要之證據，以查其是否與事實相符，同法第一百五
    十六條第二項定有明文；經查，本件於警訊中，確有被告之其他四名友人，即留
    振興、張棟樑、黃耀宏、黃振成等一同被帶往偵訊，有該四人之警訊筆錄在卷可
    參，故被告所辯其承認持有海洛因，是警察要伊承認，否則會連累四個朋友等語
    ，尚非全然無稽；遞查，被告前雖因施用毒品案件，經強制戒治及有判刑前科，
    惟均係因施用第二級毒品安非他命，尚無曾施用第一級毒品海洛因之紀錄，此有
    被告刑案資料查註紀錄表、被告全國前案紀錄表在卷可按，被告所辯伊從未曾施
    用海洛因，只用安非他命一節，尚屬可信；又該查獲之海洛因淨重僅○‧三六公
    克，且查獲之數量僅一包，應係方便攜帶施用之小分裝，被告既無施用海洛因之
    毒癮，即無持有本件海洛因一包之必要；再查，證人即查獲本件之員警乙○○於
    本院審理中證稱：一開始是對被告使用的房間搜索，找到吸食器一個後，因隔壁
    有房間，才再對查獲海洛因之房間為搜索，且被告當時說該房間被告的兒子也使
    用，查獲海洛因時，被告很驚訝等語，是被告原染有施用安非他命惡習，為警查
    獲吸食器之房間，不同於查獲海洛因之房間，倘該海洛因為被告所有，衡情應與
    吸食器置放一處，以便藏置或使用，尚無必要分置於二房間；末查，被告之子黃
    俊浩確曾染有施用第一級毒品海洛因惡習，除經本院裁定送觀察、勒戒後，再由
    臺灣彰化地方法院檢察署檢察官為不起訴處分確定，且查扣有海洛因一包（淨重
    ○‧○一公克），復經本院以違禁物裁定宣告沒收，有本院九十二年度毒偵字第
    九六二號裁定、臺灣彰化地方法院檢察署九十二年度毒偵字第一七二號、第一七
    三號不起訴處分書、本院九十二年度聲字第一三二八號裁定附卷可憑，是本件查
    獲之海洛因一包，實有可能為黃俊浩於前案中未經扣案所遺留。綜上，被告於警
    訊中之自白，尚不能證明與事實相符，且無其他證據證明被告確持有海洛因一包
    ，公訴人之論斷於訴訟上之證明，自未達於通常一般之人均不致於有所懷疑，而
    得確信其為真實之程度，揆諸首開條文及判例說明，自不能遽為被告有罪之推定
    ，應諭知被告無罪，以其適法。
據上論斷，應依刑事訴訟法第三百零一條第一項，判決如主文。
本案經檢察官田德煙到庭執行職務。
中　　華　　民　　國　　九十三　　年　　　十　　　月　　 二十九　　　　日
                                臺灣彰化地方法院刑事第一庭
                                    審判長法　　　官
                                          法      官
                                          法      官
右正本證明與原本無異。
如不服本判決，應於送達後十日內向本院提出上訴狀(須附繕本)。
告訴人或被害人對於判決如有不服具備理由請求檢察官上訴者，其上訴期間之計算係
以檢察官收受判決正本之日期為準。
                                    法院書記官
中　　華　　民　　國　　八十一　　年　　　　　　　月　　　　　　　　　日
